臺灣高等法院民事裁定　　　　　　　　 99年度家再易字第3號
再審原告　　王玫棋
上列當事人間給付扶養費用事件，再審原告對於中華民國98 年3
月10日本院97年度家上易字第42號所為確定判決，提起再審之訴
，本院裁定如下：
    主  文
再審之訴駁回。
再審訴訟費用由再審原告負擔。
    理  由
一、再審原告起訴主張：「再審原告於民國（下同）99 年12月6
    日於網路上搜尋資訊時，發現本院97年度家上易字第42號判
    決（下稱原確定判決）得適用民法親屬編施行法第13條規定
    ，是再審原告知悉再審理由在後，並遵守再審期間提起本件
    再審之訴。又原確定判決應得適用民法親屬編施行法第13條
    、民法第1118條之1規定，故原確定判決有民事訴訟法第496
    條第1項第1款適用法規顯有錯誤之再審事由。爰依民事訴訟
    法第496條第1項第1 款規定，請求：(一)原確定判決廢棄。(二)
    再審被告在第一審之訴及假執行之聲請均駁回。」等語。
二、按再審之訴，應於30日之不變期間內提起；前項期間，自判
    決確定時起算，判決於送達前確定者，自送達時起算；其再
    審之理由發生或知悉在後者，均自知悉時起算，民事訴訟法
    第500條第1項、第2項定有明文。次按當事人以有同法第496
    條第1項第1款適用法規顯有錯誤之情形提起再審之訴，應認
    此項理由於裁判送達時當事人即可知悉，故計算是否逾30日
    之不變期間，應自裁判確定時起算，無同法第500條第2項但
    書再審理由知悉在後之適用。（最高法院70 年台再字第212
    號判例意旨參照）。
四、經查，再審原告主張原確定判決有民事訴訟法第496條第1項
    第1 款適用法規顯有錯誤之再審事由，因再審原告於收受原
    確定判決時即可知悉此再審事由，故計算是否於30日不變期
    間內提起再審之訴，應自裁判確定時起算。又原確定判決係
    不得上訴第三審之事件，於98 年3月10日宣示判決時即告確
    定，但依民事訴訟法第500條第2項規定，判決於送達前確定
    者自送達時起算提起再審之訴之30日不變期間，而原確定判
    決係於98 年3月18日送達予再審原告，此有送達證書附於原
    確定判決卷可稽，業據本院調閱原確定判決卷查明屬實（見
    原確定判決卷第261頁），惟再審原告遲於99年12月9日始提
    起本件再審之訴，顯逾30日之法定不變期間，其所提之再審
    之訴為不合法，應予駁回。再審原告主張其於99 年12月6日
    於網路上搜尋資訊時，發現原確定判決得適用民法親屬編施
    行法第13條規定，再審原告始知原確定判決有適用法規顯有
    錯誤之再審事由云云，惟查民法第1118條之1係99年1月27日
    所增訂公布之條文，為原確定判決宣示判決時所不存在之條
    文，原確定判決未適用當時不存在之條文，本即不生適用法
    規顯有錯誤之情形，縱使依民法親屬編施行法第13條規定，
    應適用修正後之規定，亦非屬民事訴訟法第496 條第1項第1
    款之再審事由。況依上開判例意旨，再審原告以有民事訴訟
    法第496條第1項第1 款適用法規顯有錯誤之情提起再審之訴
    ，要無同法第500條第2項自知悉時起算30日不變期間之適用
    。綜上，本件再審之訴為不合法，應予駁回。
五、據上論結，本件再審之訴為不合法，爰裁定如主文。
中    華    民    國   100    年    1     月    25    日
                    民事第十三庭
                        審判長法  官  蕭艿菁
                              法  官  楊絮雲
                              法  官  賴劍毅
正本係照原本作成。
不得抗告。
中    華    民    國   100    年    1     月    25    日
                              書記官  黃慶霽